最高法院民事判決　　　　　　　　　　　　　　　八十八年度台上字第二七六六號
　　上　訴　人　香港商‧亞鉅投資有限公司
　　法定代理人　周逸文
　　被 上訴 人　康舒科技股份有限公司
　　法定代理人　許勝雄
　　訴訟代理人　陳峰富律師
右當事人間請求給付貨款事件，上訴人對於中華民國八十七年九月二十二日台灣高等
法院第二審判決（八十七年度重上字第一四○號），提起上訴，本院判決如左：
    主  文
上訴駁回。
第三審訴訟費用由上訴人負擔。
　　理  由
本件上訴人主張：被上訴人於民國八十四年八、九月間及八十五年一月至九月間，先
後向伊訂購電子組件，價金合計新台幣（下同）一千三百三十九萬三千七百八十元，
伊於八十五年七月至九月陸續交貨予被上訴人，惟其迄未給付價金等情，爰依買賣之
法律關係，求為命被上訴人給付一千三百三十九萬三千七百八十元及加付遲延利息之
判決。
被上訴人則以：伊已將面額各為四百五十一萬六千三百四十四元、五百五十六萬七千
四百三十六元，受款人為上訴人之支票二紙；以及面額均為人民幣五十萬元（折合新
台幣一百六十五萬五千元），受款人依上訴人之原董事長兼股東陳泰成之指示，記載
其本人之支票二紙，交由陳泰成收受，系爭買賣價金業已清償等語置辯。
原審審理結果，以：上訴人係未經我國認許成立之香港法人，依香港法律規定，其法
定代理人現為周逸文，為兩造不爭執。又兩造為不同國籍之法人，所成立之系爭買賣
契約，雖未約定爭執應適用之準據法，但該買賣契約係由被上訴人自中華民國向在香
港之上訴人發出訂貨之要約，依涉外民事法律適用法第六條第二項規定，本件自應適
用發要約地之中華民國法，合先敘明。經查上訴人係由在台灣設立登記之歐周股份有
限公司（以下簡稱歐周公司）全部出資而設立之公司，未向台灣主管機關申請認許或
登記，其股東有周逸文、周逸人及陳泰成等。又被上訴人於前揭時間向上訴人訂購電
子組件，價金合計一千三百三十九萬三千七百八十元，被上訴人由其關係企業三光集
團簽發面額分別為四百五十一萬六千三百四十四元、五百五十六萬七千四百三十六元
，受款人為上訴人之支票二紙；關係公司「東莞艾克貝爾通信設備有限公司」簽發面
額均為人民幣五十萬元（折合新台幣一百六十五萬五千元），收款人為陳泰成之支票
二紙，全部交由陳泰成簽收等情，有周逸文、周逸人及陳泰成等三人共同出具之聲明
書、訂購單、發票、傳票、支票、付款簽收明細等件影本可證，且為兩造所不爭，自
屬真實。次查周逸文、周逸人及陳泰成均為上訴人公司之董事，依香港法律，各董事
均有單獨代表公司之權，為上訴人所自承。又該陳泰成證稱：上訴人公司係其與周逸
文、周逸人、左天喬、張久利等五人所創辦，由彼等推選其擔任第一任董事長，一直
至八十五年六月止，但在香港登記僅三位董事，無董事長等語，且上訴人不爭執真正
之東莞亞泰五金制品有限公司協作合同及該公司董事會及正、副總經理名單，亦記載
證人陳泰成為上訴人公司之法定代表或董事長，上訴人並自承一九九五年七月四日證
人陳泰成確為上訴人公司之董事長，從未通知被上訴人其董事長有變更（見一審卷八
八頁）。此外，另一證人林蘋復證稱，上訴人董事周逸文之配偶張鈴珠所填寫之八十
五年五月九日、同年五月十七日、六月三日之領款聲明書亦記載證人陳泰成為上訴人
公司之法定代理人。故而被上訴人辯稱證人陳泰成為上訴人公司之董事長，有權代表
其公司收受系爭價金，即堪採取。再者，依據證人即被上訴人公司財務經理林玉蘭所
為之證言，即上訴人公司向被上訴人公司領款，大約一個月一次，……，渠等大部分
認人不認章，有時是一位「米雪兒」的女生，有時是張鈴珠，八十五年陳泰成來函謂
以後由其本人領款，八十六年因發生本件爭執，始設立客戶領款專用帳卡，但僅限於
派人來領，……，並無印鑑章問題等詞，縱上訴人派遺非公司法定代理人持與發票相
同之印章前往領款，亦僅為確定該人員有代理上訴人公司領款之權限而已，若由公司
法定代理人自行前往領款，即不生須以發票相同之印章領款之問題。而證人李文雄、
高玲華之證詞，則因彼等非於被上訴人公司之財務部門任職，對於實際領款程序未必
清楚，李文雄甚至現於上訴人公司擔任財務主管，所證更難期公正。是以上訴人所提
各證據，均無法證明兩造間有須用特定印章領取買賣價金之約定。兩造間既未約定用
特定印章領取買賣價金，則如前述，上訴人公司之董事長陳泰成有權代表其公司領取
買賣價金，其以何型式之印章領款，即非所問，自不得以此認其無代表上訴人公司收
受系爭買賣價金之權限。末查，以上訴人公司及東莞亞泰五金制品有限公司名義致被
上訴人公司，內容為「本公司因業務需要，重新調整公司組織與財務系統，原先本公
司授權歐周公司代領貴公司貨款之義務，自即日起終止，並自即日起有關貴公司之貨
款改為匯入香港亞鉅投資公司或本人台北之私人戶頭……」之函件，係發函當時之上
訴人法定代理人即證人陳泰成所為，且前揭面額均為人民幣五十萬元，受款人為證人
陳泰成之二紙支票，係因上訴人公司轉投資大陸東莞亞泰五金制品有限公司，而應證
人陳泰成之要求，在大陸以人民幣交付，均經證人陳泰成結證屬實。從而，被上訴人
由其關係企業或公司簽發上開四紙支票，交由證人陳泰成收受，自堪認其已清償系爭
買賣價金。綜上所述，被上訴人既已清償系爭買賣價金，上訴人本於買賣之法律關係
，請求被上訴人給付該買賣價金一千三百三十九萬三千七百八十元及遲延利息，即屬
無據，不應准許，為其心證之所由得。因而維持第一審所為上訴人敗訴判決，駁回其
上訴，經核於法並無違誤。上訴論旨，重述其在原審之主張，而就原審取捨證據、認
定事實之職權行使，指摘原判決不當，聲明廢棄，非有理由。
據上論結，本件上訴為無理由。依民事訴訟法第四百八十一條、第四百四十九條第一
項、第七十八條，判決如主文。
中      華      民      國    八十八    年     十一     月      五      日
                              最高法院民事第七庭
                                  審判長法官  洪  根  樹
                                        法官  謝  正  勝
                                        法官  劉  福  來
                                        法官  吳  麗  女
                                        法官  許  朝  雄
      右正本證明與原本無異
                                              書  記  官
中      華      民      國    八十八    年     十一     月    二十三    日
